【裁判字號】    98,易,449
【裁判日期】    980807
【裁判案由】    傷害等
【裁判全文】
臺灣板橋地方法院刑事判決               98年度易字第449號
公  訴  人  臺灣板橋地方法院檢察署檢察官
被      告  丙○○
            戊○○
上  一  人
選任辯護人  黃宗哲律師
上列被告等因傷害等案件，經檢察官提起公訴（97年度偵字第27
209 號），本院判決如下：
    主  文
丙○○犯傷害罪，處有期徒刑月，如易科罰金，以新臺幣壹仟
元折算壹日。
戊○○共同犯強制罪，處有期徒刑貳月，如易科罰金，以新臺幣
壹仟元折算壹日。
    事  實
一、丙○○於民國97年7 月27日22時39分許，在臺北縣中和市○○路305 巷25弄18號前，因細故與其同事乙○○之父柯金麟
    之女友戊○○發生爭執，竟基於傷害他人身體之犯意，徒手
    毆打戊○○，致戊○○受有頭部外傷併腦震盪、雙眼瞼、胸
    壁及雙手挫傷、疑顱底骨骨折及眼球結膜下出血等傷害。戊○○受傷後心有不甘，遂於97年8 月10日0 時許（起訴書誤
    載為97年8 月9 日23時許），在臺北縣中和市○○路354 巷
    口，與數名真實姓名年籍不詳之成年男子共同基於以強暴妨
    害人行使權利之犯意聯絡，圍住正在該處談話之丙○○、乙○○2 人（丙○○係騎乘機車至該處，熄火暫停路邊與站在
    車旁之乙○○交談），攔阻丙○○、乙○○之去路，並推由
    其中1 名真實姓名年籍不詳之成年男子動手拔走丙○○插在
    機車上之機車鑰匙，使丙○○無法發動機車離開現場，以此
    強暴之方式妨害丙○○、乙○○離去之權利。嗣約1 、2 分
    鐘後，適有員警巡經該處，介入處理，丙○○及乙○○始得
    離去。
二、案經戊○○、丙○○分別訴由臺北縣政府警察局中和分局報
    請臺灣板橋地方法院檢察署檢察官偵查起訴。
    理  由
一、按被告丙○○、戊○○所犯均係最重本刑為3 年以下有期徒
    刑、拘役或專科罰金之罪，屬刑事訴訟法第376 條第1 款所
    列之罪之案件，依同法第284 條之1 規定，第一審得由法官
    獨任進行審判程序，合先敘明。
二、訊據被告丙○○對其於上開時、地打傷戊○○之事實坦承不
    諱，另被告戊○○則矢口否認有何以強暴妨害人行使權利之
    犯行，辯稱：當天伊是應友人柯金麟夫婦之要求去錦和運動
    公園談和解，只有伊理髮店的客人甲○○騎機車載伊過去而
    已，沒有別人一起去，後來甲○○的母親丁○○和甲○○的
    弟弟也有到場，總共4 個人到場，沒有圍住丙○○和乙○○
    ，也沒有跟丙○○說到什麼話，警察一下子就來了云云。經
    查：
  (一)程序方面：
  1.證人乙○○曾於檢察官偵查中到庭具結作證，其向檢察官所
    為之言詞陳述，並無證據證明有何顯不可信之情況，且與本
    案待證事實相關，依刑事訴訟法第159 條之1 第2 項規定，
    得為證據。
  2.證人柯金麟、被告戊○○於警詢時所述，及卷附行政院衛生
    署雙和醫院診斷證明書2 份，就被告丙○○被訴傷害部分均
    屬被告丙○○以外之人於審判外之言詞或書面陳述，而公訴
    人及被告丙○○就上開言詞、書面陳述，於本院調查證據時
    知有刑事訴訟法第159 條第1 項不得為證據之情形，均未於
    言詞辯論終結前聲明異議，視為同意作為證據，本院審酌該
    等言詞、書面陳述作成之情形均屬正常，並無何不當之情形
    ，且與待證事實相關，認適當作為證據，故上開言詞及書面
    陳述依刑事訴訟法第159 條之5 之規定，均具有證據能力。
  (二)實體方面：
  1.被告丙○○被訴傷害罪部分：
    上揭傷害犯行，業據被告丙○○坦承不諱，核與證人即同案
    被告戊○○、證人柯金麟於警詢所述情節大致相符（見偵卷
    第2-3 、14-15 頁），並有行政院衛生署雙和醫院診斷證明
    書2 份、戊○○受傷照片5 張（見偵卷第18-21 頁）附卷可
    稽，足認被告丙○○自白與事實相符，本件事證明確，其上
    開傷害犯行已堪認定。
  2.被告戊○○被訴強制罪部分：
  (1)證人即同案被告丙○○曾於本院審理時到庭具結證稱：當時
    伊要去乙○○家裡拿衣服，與乙○○約在錦和路那裡，伊與
    乙○○在講話，戊○○就跟一群男子騎機車過來，戊○○一
    到就指著伊說「就是她打我的」，那群人就包圍住伊和乙○○，把伊可以走的地方圍住，戊○○站在圍住伊和乙○○的
    人群後面，那群人其中1 名男子還將伊插在機車上的機車鑰
    匙拔走，拔鑰匙時機車未發動，伊站在機車旁邊，伊當時嚇
    傻了、呆住了，伊被包圍不能離開，而且沒有機車鑰匙無法
    騎車，伊家住板橋無法用走的回家，也擔心這些人跟在伊後
    面，後來警察來了，那群人跟警察講話，伊無法靠近警察，
    後來警察叫伊離開，伊跟警察說擔心那些人會尾隨伊，警察
    就叫那些人先走，警察來了以後那些人才把機車鑰匙還給伊
    等語（見本院98年7 月9 日審判筆錄），證人乙○○亦於偵
    訊時到庭具結證稱：丙○○所述（當時戊○○帶來一群人攔
    住伊和乙○○，戊○○在最前面說「就是她打我的」，戊○○帶來的那群人說「你憑什麼打人」、「好膽不要走」，伊
    想離開但不能離開，那群人包圍住伊不讓伊走，其中有1 個
    人就把伊機車鑰匙拔走，直到警察來）屬實，當天對方只有
    戊○○1 個女的，她是第一台機車，對方不讓伊和丙○○走
    ，有拔丙○○的機車鑰匙，是後來警察來的時候才把鑰匙還
    給丙○○，伊為了保護丙○○，還跟對方說戊○○是伊打的
    ，之後其中1 個男子就舉手作勢要打伊等語（見偵卷第33-
    34、44頁）。而被告戊○○雖否認有於前開時、地帶一群男
    子圍住丙○○、乙○○，並由其中1 名男子動手拔走丙○○
    之機車鑰匙，致丙○○、乙○○無法離去之事實，並以證人
    甲○○於本院審理時所述：97年8 月9 日晚上伊在戊○○那
    裡剪頭髮，柯金麟要找戊○○去錦和路上錦和運動公園談和
    解，戊○○之前被對方打過一次，會害怕不敢去，伊就陪戊○○一起去，伊是騎機車載戊○○一起過去，在中和市○○
    路354 巷口看到丙○○，戊○○說丙○○就是打她的人，警
    察找不到丙○○，所以伊就停下來，要問丙○○為何警察找
    不到她及為何她會與柯金麟的女兒在一起，當時只有伊和戊○○2 個人1 台機車到場，沒有人圍住丙○○及柯金麟的女
    兒，後來伊弟弟1 個人騎機車到現場看看，警察來了以後，
    伊媽媽丁○○也來到現場，伊就和弟弟先走了云云，及證人
    丁○○於本院審理時所述：當天伊兒子甲○○帶孫子去戊○○店內理髮，戊○○說對方要她去公園和解，不知道對方是
    不是約人要打她，甲○○不放心就跟著去，只有甲○○和戊○○一起去現場，後來伊不放心，就跟伊弟弟的兒子陳恩明
    各騎1 輛機車一起去運動公園，到那裡時警察已經在場云云
    （均見本院98年7 月9 日審判筆錄）為據。惟經本院於98年
    7 月9 日審理時當庭勘驗本案發生時現場監視器錄影光碟，
    勘驗結果略述如下：「錄影內容僅有畫面沒有聲音，畫面
    拍攝時間自97年8 月10日凌晨0 時0 分36秒起，拍攝角度係
    由中和市○○路354 巷口對面朝該巷巷內之方向拍攝，該巷
    口夜間有照明，畫面右方有一招牌遮擋部分畫面，畫面一開
    始丙○○即已將機車停於錦和路旁靠近354 巷之巷口處並坐
    在機車上，乙○○站立於機車左側，2 人之上半身均被畫面
    右方之招牌遮擋住。於同日0 時0 分56秒，有1 輛機車（
    下稱A 車），1 位駕駛附載1 人逆向駛近丙○○之機車前端
    ，該車後座係1 名身穿粉紅色上衣、深色長裙之女子（下稱
    A 女），幾乎同時間，畫面下方出現另1 輛機車（下稱B 車
    ）朝丙○○機車之側面方向駛近丙○○，B 車亦為1 名駕駛
    附載1 人。於同日0 時0 分57秒，又1 輛機車（下稱C 車
    ）從畫面左下角朝丙○○機車之左前方駛近丙○○，C 車亦
    為1 名駕駛附載1 人。於同日0 時0 分58秒，A 女用右手
    指向丙○○，A 車即停於丙○○機車前端，幾乎同時，B 車
    亦停於丙○○機車左後方，於同日0 時0 分59秒又1 輛機車
    （下稱D 車）與A 車同方向駛近丙○○之機車，D 車亦為1
    名駕駛附載1 人，該車後座係1 名身穿白色短袖上衣、牛仔
    褲，頭戴深色半罩式安全帽之男子（下稱D 男）。之後C 車
    及D 車之駕駛人將後座之人放下後即將機車騎離監視器可拍
    攝範圍，剩A 車2 人（包括A 女）、C 車後座乘客、D 男共
    4 人留下在丙○○機車前與丙○○發生口角狀，而B 車仍停
    在丙○○機車左後方，B 車上2 人則被畫面右方招牌遮擋看
    不到。於同日0 時1 分13秒，A 車上2 人均下車，A 車駕
    駛開始比手勢似與丙○○交談，於同日0 時1 分23秒，A 女
    往前一個箭步走向丙○○，雙方似有爭執，至0 時1 分38秒
    時，畫面中又出現1 名男子，連同B 車之人，目前共有至少
    7 人圍繞在丙○○、乙○○四周，其中4 人來回走動，並不
    時比手勢與丙○○爭執，A 女亦一邊爭執一邊走來走去。
    於同日0 時2 分12秒，上開7 人更加靠近丙○○、乙○○，
    團團圍住該2 人，迄0 時2 分18秒時稍微展開一些，0 時2
    分21秒時D 男將自己安全帽取下，右手朝丙○○方向高高舉
    起，此時A 女往畫面左側方向走去離開監視器拍攝範圍，0
    時2 分27秒警察從畫面右下角出現，先後有2 輛警用機車靠
    近，A 女則於0 時2 分29秒走回監視器拍攝範圍並站立於畫
    面左側距離丙○○機車約10公尺之遠，之後A 女未再靠近，
    於0 時2 分39秒時轉身離去，此時警察均已下車和其他人交
    談，而於0 時2 分49秒時A 女再度折返，走近警察，指向乙○○，0 時3 分1 秒乙○○走向警察，惟僅穿越警察與該群
    人圍成之圓圈後即從畫面左方離去，於0 時3 分28秒時，B
    車之人從畫面右方走向警察，迄0 時3 分30秒畫面結束。」
    （見本院98年7 月9 日審判筆錄）。而證人乙○○、被告丙○○觀看上開監視器錄影畫面後，均明確指稱該名身穿粉紅
    色上衣、深色長裙之女子（A 女）即為被告戊○○（見偵卷
    第44頁、本院98年7 月9 日審判筆錄）。則由前開勘驗結果
    觀之，被告戊○○確有於97年8 月10日0 時許，與數名男子
    在臺北縣中和市○○路354 巷口，共同圍住被告丙○○、證
    人乙○○之事實，被告戊○○前開所辯及證人甲○○、丁○○之證述，均與事實不符，不足採信，被告丙○○、證人乙○○所述顯較可採。
  (2)至上開監視器錄影畫面中雖未拍攝到被告丙○○之機車鑰匙
    遭不詳男子拔走之情形，然被告丙○○之機車所停位置上半
    部畫面既因遭招牌遮擋而無法看到，則不詳男子拔走該機車
    鑰匙之動作亦極可能因遭招牌遮擋而無法被監視器拍攝下來
    ，故不得因上開監視器錄影畫面中未拍攝到被告丙○○之機
    車鑰匙遭人拔走之情形，即認被告丙○○、證人乙○○關於
    此節之證述與事實不符。另關於本案發生之時間，證人即同
    案被告丙○○雖於警詢、本院審理時證稱：當時好像晚上快
    11點云云（見偵卷第11頁、本院98年7 月9 日審判筆錄），
    與本院前開勘驗結果（案發時間為凌晨0 時許）相異，惟因
    一般人在正常情形下，不會時時刻刻盯著手錶（或其他顯示
    時間之機器設備）以確定現在是幾時幾分，故被告丙○○在
    97年8 月23日警詢及98年7 月9 日本院審理時，無法說出精
    準正確之時間，僅能說出大概接近之時間，尚與常情無違，
    此項細節上之些微歧異，尚不足以推翻被告丙○○關於有無
    遭被告戊○○帶人圍住、拔走機車鑰匙等證述之可信性，非
    可據為對被告戊○○有利之認定。又證人乙○○曾於警詢時
    證稱：戊○○帶來的人有20多人云云（見偵卷第16頁），證
    人即同案被告丙○○亦於警詢、本院審理時證稱：當時戊○○帶來20幾個人，把伊和乙○○圍住10幾分鐘云云（見偵卷
    第11頁、本院98年7 月9 日審判筆錄），該2 人所述被告戊○○帶同前來之人數、被圍住多久等節雖與本院前開勘驗結
    果不符，惟衡諸常情，被告丙○○、證人乙○○均係年輕女
    子，在深夜時分突然遭被告戊○○帶同數名陌生男子圍住無
    法離開，在受到極大驚嚇、恐慌之情形下，實難冷靜清晰計
    算對方人數及被圍時間長短，即有可能因感覺對方來了很多
    人、被圍了很久才得以脫身，致誤認對方人數高達20多人、
    被圍時間長達10幾分鐘，是被告丙○○、證人乙○○就對方
    人數、被圍時間多久等細節之證述固有錯誤，仍不得據以推
    論該2 人所述被被告戊○○帶人圍住、機車鑰匙被拔走等情
    節均屬虛構而不足採信。
  (3)綜上所述，被告戊○○既於上開時、地與數名男子分乘4 輛
    機車到場，並在指出被告丙○○即為打傷伊之人後與該數名
    男子共同圍住被告丙○○、證人乙○○2 人，堵住被告丙○○、證人乙○○離去之路徑，並由其中1 名不詳男子拔走被
    告丙○○之機車鑰匙，使被告丙○○、證人乙○○無法自由
    離開現場，直到警方到場為止，則其與該數名男子有共同以
    強暴之方式妨害被告丙○○、證人乙○○離去權利之犯意聯
    絡與行為分擔，應成立強制罪，至為灼然，被告戊○○所辯
    不足採信，本件事證明確，被告戊○○上開犯行亦堪認定。
三、核被告丙○○所為，係犯刑法第277 條第1 項傷害罪；被告
    戊○○所為，則係犯同法第304 條第1 項強制罪。被告戊○○與前開數名真實姓名年籍不詳之成年男子間就上開強制犯
    行，有犯意聯絡及行為分擔，均為共同正犯。本院審酌被告
    丙○○僅因細故爭執即毆打被告戊○○成傷，被告戊○○亦
    因對被告丙○○不滿即與他人共同以強暴妨害丙○○、乙○○離去之權利，被告2 人行為均有不當，惟被告2 人均無前
    科，有該2 人臺灣高等法院被告前案紀錄表各1 份在卷可考
    ，且被告丙○○犯後已坦承犯行，及被告2 人犯罪動機、目
    的、手段、犯後態度、所生危害、被告戊○○所受傷勢、被
    告丙○○及案外人乙○○離去權利遭妨害之時間長短等一切
    情狀，分別量處如主文所示之刑，並均諭知易科罰金之折算
    標準，以資懲儆。
四、公訴意旨另略以：被告戊○○於上開時、地與數名真實年籍
    不詳之成年男子共同圍住丙○○、乙○○時，復與該數名男
    子共同基於恐嚇之犯意聯絡，向丙○○恫稱：「好膽不要走
    」、「看一次打一次」等語，使丙○○心生畏懼，致生危害
    於安全。因認被告戊○○亦涉犯刑法第305 條恐嚇危害安全
    罪嫌。惟查，證人乙○○、同案被告丙○○於偵訊及本院審
    理時均證稱：出言恐嚇之人係戊○○帶來的人中的1 名男子
    ，被告戊○○並未說那些恐嚇的話等語，公訴人亦未提出證
    據證明向丙○○恫稱「好膽不要走」、「看一次打一次」之
    男子於出言恐嚇前，已與被告戊○○達成恐嚇丙○○之犯意
    聯絡，而推由該名男子實行恐嚇犯行之事實，是尚難認定被
    告戊○○與該名出言恐嚇之男子間，就恐嚇丙○○犯行部分
    確有犯意聯絡與行為分擔，公訴人認被告戊○○亦涉有恐嚇
    罪嫌即有未合。此外，復查無其他積極證據證明被告戊○○
    確有公訴人所指此部分之犯行，然公訴意旨認此部分與前揭
    被告戊○○經論罪科刑之強制罪部分有想像競合犯之裁判上
    一罪關係，爰不另為無罪之諭知。
據上論斷，應依刑事訴訟法第284 條之1 、第299 條第1 項前段
，刑法第28條、第277 條第1 項、第304 條第1 項、第41條第1
項前段，刑法施行法第1 條之1 ，判決如主文。
本案經檢察官黃明絹到庭執行職務。
中    華    民    國    98    年    8     月    7     日
                  刑事第十九庭  法  官  楊筑婷
上列正本證明與原本無異。
如不服本判決，應於判決送達後10日內敘明上訴理由，向本院提
出上訴狀 (應附繕本)，上訴於臺灣高等法院。其未敘述上訴理
由者，應於上訴期間屆滿後20日內向本院補提理由書「切勿逕送
上級法院」。
中    華    民    國    98    年    8     月    10    日
                                書記官  林怡君
附錄本案判決論罪科刑法條：
中華民國刑法第277條
傷害人之身體或健康者，處3 年以下有期徒刑、拘役或1 千元以
下罰金。
犯前項之罪因而致人於死者，處無期徒刑或7 年以上有期徒刑；
致重傷者，處3 年以上10年以下有期徒刑。
中華民國刑法第304條
以強暴、脅迫使人行無義務之事或妨害人行使權利者，處3 年以
下有期徒刑、拘役或3 百元以下罰金。
前項之未遂犯罰之。


司法院資訊處製作；財團法人民間司法改革基金會備份。
